【裁判字號】    99,交訴,103
【裁判日期】    990630
【裁判案由】    公共危險等
【裁判全文】
臺灣板橋地方法院刑事判決             99年度交訴字第103號
公  訴  人  臺灣板橋地方法院檢察署檢察官
被      告  甲○○
上列被告因公共危險等案件，經檢察官提起公訴（98年度偵字第
28647 號），就起訴肇事逃逸罪部分，被告於準備程序進行中為
有罪陳述，經告知簡式審判程序之旨，並聽取當事人之意見後，
經本院合議庭裁定由受命法官獨任進行簡式審判程序，另就起訴
業務過失傷害部分，由受命法官逕依通常程序為審理，分別判決
如下：
    主  文
甲○○犯肇事致人受傷逃逸罪，處有期徒刑陸月，如易科罰金，
以新臺幣壹仟元折算壹日。緩刑貳年。
被訴業務過失傷害部分，公訴不受理。
    事  實
一、甲○○於民國99年3 月15日下午5 時許，駕駛車牌號碼2875
    -GV 號自用小客車，沿臺北縣板橋市○○道路往板橋方向行
    駛，於行經同市○○路○段395 號前時，不慎於超越行駛在
    同車道右側之由乙○○騎乘之車牌號碼J8N-533 號重型機車
    時，擦撞乙○○騎乘之機車，致使致乙○○人車倒地，並因
    此受有「雙手、雙臂、右膝多處挫傷」之傷害（過失傷害部
    分，已經和解而撤回告訴）。詎甲○○於肇事後，見乙○○
    因擦撞而倒地，可知悉乙○○應已因此受有身體傷害，詎其
    因見乙○○有自地上爬起且因其急欲至與其母親會合，竟未
    留在現場協助乙○○為救護傷勢等之必要處理、亦未將其姓
    名聯絡資料留予乙○○，隨即駕駛其自用小客車逃逸離去。
    嗣經乙○○報警處理，並經警調閱路口監視錄影帶而由警循
    線查獲。
二、案經乙○○訴由臺北縣政府警察局板橋分局報告臺灣板橋地
    方法院檢察署偵辦。
    理  由
壹、有罪部分
一、本案被告所犯係死刑、無期徒刑或最輕本刑為三年以上有期
    徒刑以外之罪，於本院準備程序進行中，被告先就被訴事實
    為有罪之陳述，經本院告知簡式審判程序之旨，並聽取公訴
    人、被告之意見後，由本院合議庭依刑事訴訟法第273 條之
    1 第1 項規定，裁定由受命法官獨任進行簡式審判程序。
二、上開犯罪事實，業據被告於警詢、偵訊及本院審理中坦承不
    諱，核與證人即被害人乙○○於警詢、偵訊中陳述情節相符
    ，並有臺北縣政府警察局新莊分局製作之道路交通事故調查
    報告表、調查筆錄、現場採證照片、路口監視器畫面翻拍照
    片各一份在卷可稽，堪認被告上開具任意性自白與事實相符
    ，應屬信實。縱上，本案事證明確，被告犯行洵堪認定，應
    予依法論科。
三、按刑法第185 條之4 之肇事致人死傷逃逸罪，其立法目的在
    於促使駕駛人於肇事後，能對被害人即時救護，以減少傷亡
    ，維護交通安全。是該罪之成立祇要行為人有駕駛動力交通
    工具肇事，致人死傷而逃逸之事實為已足，至於肇事之過失
    責任誰屬，則非所問（最高法院98年度台上字第3329號刑事
    判決要旨參照）；又構成本罪之要件，其客觀構成要件為行
    為人駕駛動力交通工具肇事，且致人死傷而逃逸，主觀要件
    則須行為人對致人死傷之事實有所認識，並進而決意擅自逃
    離肇事現場，即足當之（最高法院刑事判決97年度台上字第
    4456號判決要旨參照）。被告甲○○就事實欄一所示之於本
    案肇事後，依肇事後現場狀況，已可知悉乙○○受有傷害，
    未為任何之相關處置，即擅自離去，核其所為，係犯刑法第
    185 條之4 之肇事致人傷害逃逸罪。爰審酌被告犯罪之動機
    、教育程度及生活狀況、品行、智識程度與其因本案犯行所
    生之危險，參酌其犯後坦承犯行且已與被害人為和解等一切
    情狀，量處如主文所示之刑，並諭知易科罰金之折算標準，
    以示懲儆。末查，被告除前因犯賭博罪經本院以84年度易字
    第5851號刑事判決判處罰金之刑、及因違反著作權案件經臺
    灣士林地方法院以90年度簡字第114 號刑事簡易判決判處有
    期徒刑一年六月，緩刑四年，且該緩刑已於94年3 月9 日期
    滿外，並未有其他犯罪紀錄，有臺灣高等法院被告全國前案
    紀錄表在卷可查，其因思慮不周，致犯本罪，且犯後均坦承
    犯行，尚知悔悟，並與被害人達成和解而由被害人撤回告訴
    ，有和解書及撤回告訴狀各一份在卷可稽，信其經此追訴審
    判後，已知所警惕，本院綜合上開各情後，認對其宣告之刑
    以暫不執行為適當，爰依刑法第74條第1 項第1 款規定，宣
    告緩刑如主文。
貳、不受理部分
一、公訴意旨以「甲○○平日以載送貨物為業，為從事業務之人
    ，於民國99年3 月15日17時許，駕駛車牌號碼2875-GV 號自
    用小客貨車，沿臺北縣板橋市○○道路往板橋方向行駛，行
    經板橋市○○路○段395號前時，本應注意車前狀況及兩車
    併行之間隔，隨時採取必要之安全措拖，而依當時情形，又
    無不能注意之情事，竟疏於注意，於超越當時與其同向行駛
    、由乙○○所騎乘之車牌號碼J8N-533號重型機車之際，不
    慎以其所駕上開車輛之右側，擦撞由乙○○所騎乘之上開重
    型機車左側把手，致乙○○人車倒地，並因此受有雙手、雙
    臂、右膝多處挫傷等傷害，…（肇事逃逸部分從略）…。」
    之起訴事實，認被告涉犯有刑法第284條第2項前段之業務過
    失傷害罪嫌。
二、按告訴乃論之罪，告訴人於第一審辯論終結前得撤回其告訴
    ，又告訴經撤回者，應諭知不受理之判決，並得不經言詞辯
    論為之，刑事訴訟法第238 條第1 項、第303 條第3 款及第
    307 條分別定有明文。
三、查告訴人乙○○告訴被告過失傷害案件，檢察官起訴認被告
    係觸犯刑法第284 條第2項前段之過失傷害罪，依同法第287
    規定，須告訴乃論。查以，告訴人與被告就本件交通事故暨
    被告涉犯之業務過失傷害行為達成和解，並已由告訴人於99
    年6 月22日具狀撤回告訴，有撤回告訴狀一紙在卷可憑。依
    前開說明，爰為不受理判決之諭知。
據上論斷，應依刑事訴訟法第273 條之1 第1 項、第284 條之1
、第299 條第1 項前段、第303 條第3 款，刑法第185 條之4 、
第74條第1 項第1 款，判決如主文。
中    華    民    國    99    年    6     月    30    日
                  刑事第一庭  法  官  陳世旻
上列正本證明與原本無異。
如不服本判決，應於判決送達後10日內敘明上訴理由，向本院提
出上訴狀 (應附繕本) ，上訴於臺灣高等法院。其未敘述上訴理
由者，應於上訴期間屆滿後20日內向本院補提理由書「切勿逕送
上級法院」。
                              書記官  楊雅芳
中    華    民    國    99    年    7     月    15    日
附錄：本案論罪科刑法條
中華民國刑法（民國97年01月02日修正）
第185-4 條（肇事逃逸罪）
駕駛動力交通工具肇事，致人死傷而逃逸者，處六月以上五年以
下有期徒刑。
中華民國刑法施行法（民國95年06月14日修正）
第1-1 條
中華民國九十四年一月七日刑法修正施行後，刑法分則編所定罰
金之貨幣單位為新臺幣。
九十四年一月七日刑法修正時，刑法分則編未修正之條文定有罰
金者，自九十四年一月七日刑法修正施行後，就其所定數額提高
為三十倍。但七十二年六月二十六日至九十四年一月七日新增或
修正之條文，就其所定數額提高為三倍。

司法院資訊處製作；財團法人民間司法改革基金會備份。
